臺灣高等法院臺中分院民事裁定　100年度抗字第312號
抗　告　人　兆豐資產管理股份有限公司
法定代理人　姜禮釷
代　理　人　符玉章律師
　　　　　　柯惇云律師
相　對　人　英屬維京群島商韋豐利有限公司臺灣分公司
法定代理人　陳琪甄
代　理　人　何崇民律師
　　　　　　黃鈴律師
上列當事人間停止執行事件，抗告人對於中華民國100年6月10日
臺灣彰化地方法院100年度聲字第117號所為裁定提起抗告，本院
裁定如下：
    主      文
抗告駁回。
抗告程序費用由抗告人負擔。
    理      由
一、相對人於原審聲請意旨略以：
（一）抗告人業經原法院民國（下同）96年度執字第67359號債
      權人中華開發工業銀行股份有限公司等與債務人廣三建設
      股份有限公司間給付票款強制執行事件，拍定取得本件拍
      賣建築物（即坐落於臺中市○區○○○段934地號土地之
      建物）之14至19層樓之不動產所有權暨其地下2樓、3樓、
      4樓等共同使用部分建物之持分，此有原法院核發之權利
      移轉證書暨附表、建物登記謄本各1份足稽，合先敘明。
（二）本件強制執行之整棟大樓（坐落於臺中市○區○○○段93
      4地號土地之建物）係屬地下4層、地上19層之「高樓層建
      築」，且各樓層均有1獨立之門牌號碼，可單獨各別為所
      有權之移轉。惟人員欲由1樓進入地下2樓、3樓、4樓，或
      由地下2樓、3樓、4樓欲出入1樓，進而通往平面道路、公
      共空間，均須由臺中市○區○○○段11896建號如附圖一
      所示Ａ、Ｂ、Ｃ、Ｄ以及11915建號如附圖二所示Ａ、Ｂ
      、Ｃ、Ｄ之特別安全梯（下稱「系爭安全梯」為之，此不
      僅涉及各區分所有權人權益，且亦涉及公共安全逃生問題
      。在論理上，既然系爭安全梯係提供系爭建物1樓至地上
      、地下各層樓之通行使用，即應由大樓區分所有權人共同
      使用，則其所有權理應由大樓各樓層各區分所有權人按一
      定比例分享與共有，故系爭安全梯所有權歸屬，應由整棟
      大樓各樓層之區分所有權人按「各樓層專有部分面積占各
      樓層全部專有部分總面積之比例」享有所有權。然而，原
      法院院97年度執八字第75763號強制執行事件，就臺中市
      西區○○○段11896建號及11915建號之拍賣強制執行程序
      ，卻包含系爭安全梯在內，不僅使相對人對公共安全梯所
      享有之應有部分之共同權益受到侵害，且亦嚴重妨害相對
      人欲由進入共有地下2至4樓層之通行，而侵害相對人所有
      權之行使。為此，相對人乃依強制執行法第15條規定，以
      原法院98年度執八字第75763號抗告人即債權人與廣三建
      設股份有限公司間強制執行事件就系爭安全梯因屬該樓大
      樓之公共設施，為各區分所有權人之共同使用部分，不得
      為拍賣強制執行為由，向原法院提起異議之訴（案號100
      年度重訴字第178號）。惟查，該執行事件業已經原法院
      97年度執八字第75763號為詢價定拍中，倘不停止執行，
      相對人必將因強制執行程序後難以補償。職是相對人願供
      擔保，爰依強制執行法第18條規定，聲請於異議之訴判決
      前，停止上開執行事件之強制執行程序等語。
二、抗告意旨略以：
（一）本案不符停止執行之必要性：按有回復原狀之聲請，或提
      起再審或異議之訴，或對於和解為繼續審判之請求，或提
      起宣告調解無效之訴、撤銷調解之訴，或對於許可強制執
      行之裁定提起抗告時，法院因必要情形或依聲請定相當並
      確實之擔保，得為停止強制執行之裁定，強制執行法第18
      條第2項定有明文。查最高法院99年度台抗字第973號裁定
      謂：「所謂必要情形，由法院依職權裁量定之，法院為此
      決定，應就強制執行法第18條第2項所列訴訟在法律上是
      否顯無理由，以及如不停止執行，將來是否難於回復執行
      前之狀態，及倘予停止執行，是否無法防止債務人濫行訴
      訟以拖延執行，致債權人之權利無法迅速實現等各種情形
      予以斟酌，以資平衡兼顧債務人及債權人雙方之利益。於
      債務人聲明願供擔保時，亦然。非謂債務人以提起強制執
      行法第18條第2項所列訴訟為由且聲明願供擔保而聲請停
      止強制執行程序時，法院須一律予以准許。」，是以法院
      決定應否為停止執行之裁定時，依法依先判斷強制執行法
      第18條第2項所列訴訟（本案為第三人異議之訴）在法律
      上是否顯無理由，若顯為拖延執行所提起之顯無理由訴訟
      ，即無何應停止執行之必要，避免法院停止執行之裁定淪
      為債務人拖延執行之利器與手段，實不得不慎。本件原裁
      定意旨疏未審就本件第三人異議之訴於法律上根本顯無理
      由，且顯為拖延執行而為，並無任何准予停止執行之必要
      ，遽以上開陳述為由裁定停止執行並不合法：
   1、按「第三人就執行標的物有足以排除強制執行之權利者，
      得於強制執行程序終結前，向執行法院對債權人提起異議
      之訴。如債務人亦否認其權利時，並得以債務人為被告。
      」，強制執行法第15條定有明文。是以提起第三人異議之
      訴若顯然無足以排除強制執行之權利者，即應屬法律上顯
      無理由。姑不論「依建築法第102條之1第1項、及建築技
      術規則建築設計施工編第59條至第62條、第140條至第144
      條規定，建築物應附建防空避難設備或停車空間，細繹此
      等規範意旨，乃期使興建房屋時能兼顧社會（停車位不足
      ）及民防（防空避難）需求，但此等規定，僅要求必須依
      法設置防空避難設備及法定停車空間，且不能挪作他用（
      用途限定），並無強制依法附建之防空避難設備或停車空
      間僅能由區分所有權人共有之意。」，業經最高法院93年
      度台上字第228號維持原審意旨判決確定。是以有防火避
      難等功用並供各樓層通行之特別安全梯，並非必須由區分
      所有人共有，登記由各層區分所有人所有，於法並無不合
      ，合先敘明。
   2、強制執行法第15條所謂就執行標的物有足以排除強制執行
      之權利者，係指對於執行標的物有所有權、典權、留置權
      、質權存在情形之一者而言。經查，系爭標的（即台中市
      西區○○○段11896建號及11915建號，包括系爭特別安全
      梯）現係登記為廣三建設股份有限公司（下稱「廣三建設
      」）所有，有建物登記謄本在卷可證，相對人雖主張系爭
      特別安全梯因屬該樓大樓之公共設施，為各區分所有權人
      之共同使用部分，然縱使為區分所有權人共同得使用之部
      分，亦並非即應登記為共有，已如上所陳。
   3、況且，相對人前經強制執行程序所取得同一大樓第14層至
      19層之所有權，亦未將該5個樓層之特別安全梯排除於所
      有權之執行標的外，或爭執該5個樓層之特別安全梯應登
      記為共有部分，而是亦將該5個樓層之特別安全梯登記為
      該層之所有權人即相對人所有。益可見是否登記為共有權
      人與是否得依法繼續使用該特別安全梯，實屬二事。
   4、退步言，縱使廣三建設同意將特別安全梯登記為共有，相
      對人亦僅得請求廣三建設移轉登記系爭特別安全梯之應有
      部分所有權，且依民法第758條規定，在未經辦理移轉登
      記完畢前，相對人既尚未取得系爭安全梯之應有部分所有
      權（目前系爭標的已為查封註記，相對人更不可能取得系
      爭安全梯之應有部分所有權），依最高法院68年台上字第
      3190號判例意旨，系爭特別安全梯之所有權既登記為廣三
      建設所有，相對人即顯然並無任何得據以排除強制執行之
      權利。遑論相對人尚未就系爭安全梯取得應有部分所有權
      之登記，卻於本件第三人異議之訴聲明「確認就系爭安全
      梯之共有權存在」，不僅非有效之救濟，亦根本顯然無理
      由至明。綜上所陳，本件第三人異議之訴顯為刻意拖延執
      行所提起之顯無理由訴訟，核無任何應停止執行之必要性
      ，台灣台中地方法院裁定停止執行已與法未合。
（二）次暫不論原裁定准許停止系爭安全梯之適法性，即使債權
      人主動同意將系爭地下1樓及地上1樓（因涉及相對人主張
      所謂系爭安全梯共有權爭議）撤回或停止執行，於法仍未
      洽且窒礙難行：1.因共同擔保之土地持分並未與主建物對
      應分割登記，如何就其他之建物與相對應基地持分執行有
      其執行上困難。2.再者，債權人固然得就可分之共同擔保
      物之一部分單獨執行，惟債權人恐無法單就共同擔保物之
      1筆土地（持分），得逕任意自行切割該筆抵押權標的土
      物持分之一部分後予以執行或不執行。並且依據公寓大廈
      管理條例第4條規定精神，如果僅單獨就1樓及地下1樓以
      外建物與全部基地予以執行，而單獨留下無基地持分之系
      爭建物1樓及地下1樓停止執行者，於法亦有未洽。況且14
      筆建物與1筆土地持分均為共同擔保物，依法無法單獨捨
      建物或土地不予以執行。
（三）退萬步言，縱原法院認相對人聲請特別安全梯停止執行為
      有理由，然既特別安全梯屬於建築物防火避難安全設施之
      重要部分，上下貫通不可阻塞或中斷，而本件建築物又為
      人潮眾多之百貨公司，將本件建築物逃生之1樓及地下1樓
      特別安全梯停止執行，勢必影響拍賣價格及應買人應買其
      他樓層之意願，造成債權人就全部抵押物未能即時受償或
      利用該標的物所受之鉅額損害，是以供擔保之數額不應僅
      以1樓及地下1樓之鑑定價格為準。法院所定擔保金額以為
      准許停止強制執行之裁定者，該項擔保係備供債權人因停
      止執行所受之損害，其數額應依標的物停止執行後，債權
      人未能即時受償或利用該標的物所受之損害額，或其因另
      供擔保強制執行所受之損害額定之，非以標的物之價值或
      其債權額為依據。然查，本件台灣台中地方法院原裁定意
      旨謂：「衡諸常情，有財力欲購買者，極易因系爭安全梯
      無法一併拍定取得而影響使用便利性等因素考量而裹足不
      前，足認執行標的之拍賣價格將大幅減損，甚且極可能無
      人有應買意願。是本件相對人因聲請人本件聲請停止執行
      所可能遭受之損害，自不應單以系爭安全梯停止執行後，
      相對人未能即時受償或利用系爭安全梯所受之損害額，或
      其因另供擔保強制執行所受之損害額定之，而應以臺中市
      西區○○○段11896、11915建號建物全部均停止執行後，
      相對人未能即時受償或利用系爭安全梯所受之損害額，或
      其因另供擔保強制執行所受之損害額定之。」，固非無見
      ，惟查：
   1、原裁定意旨既謂「有財力欲購買者，極易因系爭安全梯無
      法一併拍定取得而影響使用便利性等因素考量而裹足不前
      ，足認執行標的之拍賣價格將大幅減損，甚且極可能無人
      有應買意願」，而系爭特別安全梯更屬於人潮眾多之百貨
      公司建築物防火避難安全設施之重要部分，各層特別安全
      梯應得通往1樓及地下1樓之特別安全梯且上下貫通不可阻
      塞或中斷，此有內政部93.5.18台內營字第0930006413號
      函可稽，是以倘將本件建築物通往主要逃生口之1樓及地
      下1樓特別安全梯停止執行，所影響者並非僅有1樓及地下
      1樓之拍賣價格及應買意願，而是包括全部之拍賣標的，
      即坐落土地應有部分及建物地下1樓至地上13樓（包含地
      下2樓至地下4樓之應有部分）、屋頂未登記增建物（建號
      17199）及內部動產部分即手扶梯、立體停車設備（機械
      式停車位）、電梯之拍賣價格及應買意願無疑。1樓及地
      下1樓系爭安全梯之停止執行勢必將造成債權人就全部抵
      押物未能即時受償或利用該標的物所受之鉅額損害，是以
      供擔保之數額不應僅以1樓及地下1樓之鑑定價格為準，而
      應以坐落土地應有部分暨建物地下1樓至地上13樓（包含
      地下2樓至地下4樓之應有部分）、屋頂未登記增建物（建
      號17199）及手扶梯、立體停車設備（機械式停車位）、
      電梯全部之法院公告拍賣之最低拍賣價格為本案停止執行
      擔保金之基礎始為合理。
   2、依台灣金服公司100年6月3日98中金拍火字第1號拍賣公告
      ，本件執行標的全部業經台中地方法院民事執行處核定最
      低拍賣價格，坐落土地應有部分之最低拍賣價格為新台幣
      （下同）13億8千萬元，建物地下1層至地13層之最低拍賣
      價格總計為40億5,070萬元。屋頂未登記增建物（建號171
      99）最低拍賣價格為1,955萬元、手扶梯、立體停車設備
      （機械式停車位）、電梯最低拍賣價格總額為3,017萬1,0
      00元，是以應就本件執行標的全部最低拍賣價格總額5,48
      0,421,000元計算應供擔保停止之損害（台灣高等法院98
      年度抗字第1890號民事裁定參照）。即使就抗告人前手彰
      化銀行於97年間聲請執行債權本金債權即已高達38.74億
      元，當時利息及違約金2,296,340,834元（參抗告人所提
      100年6月2日陳述意見狀證七號；債權已全數讓與相對人
      ）。如再加上其他參與分配債權人之債權，債權金額不止
      如此。因此，如果停止執行，僅依本金債權計算，相對人
      聲請停止本件執行程序，債權人因停止所受損害即至少應
      以本件執行標的全部最低拍賣價格總額5,480,421,000元
      計算年息百分之5之損失為計算之基礎。相對人所提第三
      人異議之訴訴訟標的價額主張為28,348,521元，為可上訴
      至第三審之案件，參酌第三人異議之訴事件至三審終結之
      期間推定為4年4個月（參照各級法院辦案期限實施要點第
      2條規定民事通常程序第一審審判案件期限1年4個月，第
      二審審判案件期限2年，第三審審判案件期限1年），則相
      對人應提供擔保金額應為1,357,474,983元（以前手彰化
      銀行陳報之債權額計算）或1,205,692,620元（以拍賣公
      告之最低拍賣價格計算）方為適當。
（四）綜上所陳，本案顯然無任何准予停止執行之必要，然縱相
      對人聲請系爭特別安全梯停止執行為有理由，依據前述分
      析，實際上是本案全部之執行標的均受到因系爭安全梯（
      即使擴大停止範圍至地下1樓及地上1樓）停止執行之影響
      。因此，參酌第三人異議之訴事件至三審終結之期間推定
      為4年4個月（參照各級法院辦案期限實施要點第2條規定
      民事通常程序第一審審判案件期限1年4個月，第二審審判
      案件期限2年，第三審審判案件期限1年），則相對人應提
      供擔保金額應為1,357,474,983元（以前手彰化銀行陳報
      之債權額計算）或1,205,692,620元（以拍賣公告之最低
      拍賣價格計算）方為適當。
三、經查
（一）按有回復原狀之聲請，或提起再審或異議之訴，或對於和
      解為繼續審判之請求，或提起宣告調解無效之訴、撤銷調
      解之訴，或對於許可強制執行之裁定提起抗告時，法院因
      必要情形或依聲請定相當並確實之擔保，得為停止強制執
      行之裁定，強制執行法第18條第2項定有明文。法院依強
      制執行法第18條第2項定擔保金額而准許停止強制執行之
      裁定者，該項擔保係備供債權人因停止執行所受損害之賠
      償，其數額應依標的物停止執行後，債權人未能即時受償
      或利用該標的物所受之損害額，或其因另供擔保強制執行
      所受之損害額定之，非以標的物之價值或其債權額為依據
      ，如已斟酌債權人因債務人聲請停止執行不當可能遭受之
      損害而為衡量者，自非當事人所可任意指摘。查，本件抗
      告人即債權人與債務人廣三建設股份有限公司間返還借款
      強制執行事件，現由原法院97年度執字第75763號強制執
      行事件受理中，原法院並依債權人即抗告人之聲請，而將
      包含系爭安全梯之臺中市○區○○○段11896建號及11915
      建號建物予以查封、鑑價，並委由台灣金融資產服務股份
      有限公司辦理不動產拍賣變賣相關事宜。惟相對人以上開
      查封之不動產中，關於系爭安全梯因屬該樓大樓之公共設
      施，為各區分所有權人之共同使用部分，不得為拍賣強制
      執行為由，對抗告人等提起第三人異議之訴，並由原法院
      100年度重訴字第178號受理中等情，業經本院調取97年度
      執字第75763號強制執行事件及100年度重訴字第178號民
      事事件之案卷審閱無訛。
（二）次按為免執行程序長期延宕，有損債權人之權益，故強制
      執行程序開始後，原則上不停止執行。於第三人提起異議
      之訴，法院因必要情形或依聲請定相當並確實之擔保，始
      得為停止強制執行之裁定，此觀強制執行法第18條第1項
      、第2項規定即明。所謂必要情形，由法院依職權裁量定
      之，法院為此決定，應就強制執行法第18條第2項所列訴
      訟在法律上是否顯無理由，以及如不停止執行，將來是否
      難於回復執行前之狀態，及倘予停止執行，是否無法防止
      債務人濫行訴訟以拖延執行，致債權人之權利無法迅速實
      現等各種情形予以斟酌，以資平衡兼顧債務人及債權人雙
      方之利益。於債務人聲明願供擔保時，亦然。非謂債務人
      以提起強制執行法第18條第2項所列訴訟為由且聲明願供
      擔保而聲請停止強制執行程序時，法院須一律予以准許。
      此有最高法院99年度台抗字第973號裁定見解可資參考。
      查，本件抗告人以本案顯無任何准予停止執行之必要為由
      ，求為廢棄原裁定云云，惟相對人已提起第三人異議之訴
      ，且上開第三人異議之訴事件尚未審結，該訴訟有無理由
      ，須經法院判決審認，雖抗告人於本院所言若該訴訟並無
      理由，則抗告人將因相對人聲請停止執行不當而可能遭受
      損害云云，非全無理由，然系爭權利涉及相對人之私權爭
      執，自應由第三人異議之訴審理認定，於該案判決確定前
      ，執行法院不宜逕行強制執行。是相對人既已提起第三人
      異議之訴，並經原法院及本院調閱上開卷宗無訛後，認符
      合強制執行法第18條第2項之規定，則原法院裁定准許停
      止執行，應屬於法有據。抗告意旨所指事由，核屬法院就
      該事件實體上應斟酌之事項，非屬非訟法院所得加以審究
      之範疇（最高法院93年度台抗字第723號裁定意旨可參）
      。
（三）況查，該執行事件業已經原法院97年度執八字第75763號
      為詢價定拍中，倘系爭安全梯經第三人異議之訴審定相對
      人確有共有權，卻經法院拍定，相對人必將因強制執行程
      序而難以補償，故本件實有停止執行之必要。
（四）揆諸前揭規定，原裁定審酌相對人聲請停止執行所應供擔
      保之金額係以：系爭安全梯並無獨立建號，均係輔助各該
      主要建物使用，苟系爭安全梯無法一併拍定取得而影響使
      用便利性等因素考量而裹足不前，足認執行標的之拍賣價
      格將大幅減損，甚且極可能無人有應買意願。是本件抗告
      人因相對人本件聲請停止執行所可能遭受之損害，應以臺
      中市○區○○○段11896、11915建號建物全部均停止執行
      後，抗告人未能即時受償或利用系爭安全梯所受之損害額
      ，或其因另供擔保強制執行所受之損害額定之。從而，審
      酌系爭安全梯所在之臺中市○區○○○段11896建號及119
      15建號建物經民事執行處委託華聲企業發展鑑定顧問有限
      公司鑑價結果，建物價值分別為304,961,824元、404,066
      ,618元，合計709,028,442元，茲考量前開第三人異議之
      訴複雜程度，認為前揭強制執行事件關於系爭安全梯之強
      制執行程序逕予停止執行，可能造成抗告人受到之最大損
      害，應係執行債權709,028,442元未能提前受償，而受有
      以該債權額依法定利率計算之損失。爰參酌上開第三人異
      議之訴事件至三審終結之期間推定為4年4個月（參照各級
      法院辦案期限實施要點第2條規定民事通常程序第一審審
      判案件期限1年4個月，第二審審判案件期限2年，第三審
      審判案件期限1年），抗告人因相對人聲請停止執行所受
      之損害應為153,622,829元（709,028,442元×5%×52/12
      ＝153,622,829元，元以下四捨五入），原審就抗告人因
      停止系爭執行事件致未能即時受償之損害額，顯已斟酌抗
      告人因停止系爭執行事件不當所受之損害，為其衡量之標
      準，並詳細說明其擔保金額如何認定為相當之依憑，要屬
      原裁定職權裁量之範圍，非抗告人所得任意指摘，至為明
      灼，且相對人既可於原法院96年度執字第67359號債權人
      中華開發工業銀行股份有限公司等與債務人廣三建設股份
      有限公司間給付票款強制執行事件中，拍定取得本件拍賣
      建築物（即坐落於臺中市○區○○○段934地號土地之建
      物）之14至19層樓之不動產所有權暨其地下2樓、3樓、4
      樓等共同使用部分建物之持分，益證系爭建物確可分層出
      售，實無抗告人所指會影響其他抵押物拍定之情形，故實
      無以全部抵押物之價值為擔保金額計算標準之必要。是原
      裁定准相對人提供擔保153,622,829元後停止系爭執行事
      件，核無違誤。
（五）綜上，抗告意旨指摘原裁定不當，求予廢棄改判，即無理
      由，應予駁回。
四、據上論結，本件抗告為無理由。依強制執行法第30條之1，
    民事訴訟法第495條之1第1項、第449條第1項、第95條、第
    78條，裁定如主文。
中    華    民    國   100    年    8     月    10    日
                民事第二庭    審判長法  官  邱森樟
                                    法  官  謝說容
                                    法  官  蔡秉宸
以上正本係照原本作成。
如不服本裁定應於裁定送達後10日內向本院提出抗告理由狀（須
按他造人數附具繕本），並繳納抗告裁判費新台幣1,000元。
                                    書記官  紀美鈺
中    華    民    國   100    年    8     月    11    日
                                                      Ｓ